臺灣臺中地方法院刑事裁定
110年度單禁沒字第680號
聲  請  人  臺灣臺中地方檢察署檢察官
受  刑  人  陳耿達



上列聲請人聲請單獨宣告沒收違禁物案件（110年度執聲字第282
1號），本院裁定如下：
    主    文
扣案之第二級毒品甲基安非他命貳包（驗餘淨重壹點伍陸壹零公
克、壹點伍玖貳肆公克及包裝袋貳只）均沒收銷燬之。
    理    由
一、聲請意旨略以：臺灣臺中地方檢察署（下稱臺中地檢署）11
    0年度執他字第3352號被告陳耿達違反毒品危害防制條例一
    案，經臺灣高等法院臺中分院110年度上更一字第70號駁回
    上訴而無罪確定。扣案之第二級毒品甲基安非他命2包（淨
    重共3.1534公克、107年度安保字第1425號），係違禁物，
    爰依刑法第40條第2項、毒品危害防制條例第18條第1項，聲
    請單獨宣告沒收等語。
二、按查獲之毒品及專供製造或施用毒品之器具，不問屬於犯人
    與否，沒收銷燬之，毒品危害防制條例第18條第1項前段定
    有明文。又違禁物得單獨宣告沒收，刑法第40條第2項亦有
    明定。又單獨宣告沒收，僅於案件未起訴或不起訴時，始由
    檢察官聲請法院裁定宣告沒收，以防衛社會利益，兼顧訴訟
    經濟。是案件未起訴、不起訴或無罪判決時，法院均得依刑
    法第40條第2項之規定，裁定宣告沒收，而法院就受理檢察
    官之聲請單獨宣告沒收違禁物時，僅應就聲請人所聲請之物
    品是否為違禁物，並有無本案業經起訴加以判斷，至於該違
    禁物是否作其他證明之用，尚非受理聲請之法院於裁定准否
    宣告沒收所應斟酌事項（最高法院83年度台非字第342號判
    決、臺灣高等法院暨所屬法院102年法律座談會刑事類提案
    第1號意旨可資參照）。
三、經查：
　㈠被告陳耿達因違反毒品危害防制條例案件，經彰化縣警察局
    彰化分局持臺中地檢署檢察官核發之107年度他字第6685號
    拘票，於民國107年8月30日17時43分許，在臺中市○○區○○街
    000號1樓之全家便利商店前執行拘提，且當場查扣被告陳耿
    達所持有第二級毒品甲基安非他命2包（驗前淨重分為：1.5
    638公克、1.5935公克），又前開扣案之物品經送衛生福利
    部草屯療養院鑑驗結果，確為第二級毒品甲基安非他命（驗
    餘淨重分別為1.5610公克、1.5924公克），有上開彰化縣警
    察局彰化分局刑事案件報告書、拘票、搜索扣押筆錄、扣押
    物品目錄表、現場錄影擷取畫面、扣案證物照片及
　　衛生福利部草屯療養院107年9月12日草療鑑字第1070900067
    號鑑驗書在卷可稽（見107年度偵字第24755號卷第12至13頁
    、第34頁、第36至38頁、第40至42頁、第154頁）。是以，
    警方查扣之上開物品確為第二級毒品甲基安非他命，堪以認
    定。而前開案件經檢察官以107年度偵字第24755號、107年
    度毒偵字第3938號提起公訴，本院以107年度訴字第2757號
    受理後，就被告陳耿達被訴販賣第二級毒品未遂部分判決無
    罪，併說明就上開查扣之第二級毒品甲基安非他命與本案無
    直接關聯，不予宣告沒收；嗣臺中地檢署檢察官對此部分不
    服提起上訴後，經臺灣高等法院臺中分院以108年度上訴字
    第509號撤銷該部分判決，並改判處有期徒刑1年11月；被告
    不服提起上訴，經最高法院以109年台上字第1541號撤銷發
    回，復經臺灣高等法院臺中分院以110年度上更一字第70號
    判決上訴駁回確定等情，有上開判決書、全案卷證及臺灣高
    等法院被告前案紀錄表在卷可稽。
　㈡而被告於107年8月30日17時許為警查獲前之同日16時許，在
    臺中市大里區溪湖路某處工廠內，分別施用第一級毒品海洛
    因、第二級毒品甲基安非他命，被告為警查獲後，經警於同
    日20時6分許採集其尿液送驗，確呈檢驗結果呈嗎啡、可待
    因、甲基安非他命、安非他命陽性反應，有臺中地檢署鑑定
    許可書、去氧核醣核酸條例以外案件接受尿液採樣同意書、
    彰化縣警察局彰化分局委託檢驗尿液代號與真實姓名對照認
    證單、台灣檢驗科技股份有限公司濫用藥物檢驗報告各1份
    在卷可憑（見107年度偵字第24755號卷第49至50頁、第130 
    頁），被告前開施用第一、二級毒品之犯行，亦經臺中地檢
    署檢察官以107年度偵字第24755號、107年度毒偵字第3938
    號提起公訴，經本院以107年度訴字第2757號判決就被告施
    用第一級毒品部分判處有期徒刑1年、施用第二級毒品部分
    判處有期徒刑7月；被告不服提起上訴後，經臺灣高等法院
    臺中分院以108年度上訴字第509號駁回上訴；被告再提起上
    訴，其中施用第二級毒品部分，經臺灣高等法院臺中分院以
    108年度上訴字第509號裁定上訴駁回確定，另施用第一級毒
    品部分，則經最高法院以109年台上字第1541號撤銷原判決
    及第一審判決施用第一級毒品部分，自為不受理判決確定。
    有上開裁院書附卷可參，並經本院調閱上開卷證核閱無誤。
　㈢稽諸被告於本院107年度訴字第2757號案件審理時供稱：上開
    扣案之甲基安非他命，是想說如果謝維聰還想要買毒品時，
    可以順便賣給他，但謝維聰跟其約見面只說要還錢，並沒有
    說要購買毒品；該扣案之2小包甲基安非他命係供己施用等
    語；復於臺灣高等法院臺中分院108年度上訴字第509號案件
    審理中供稱：扣案毒品是其買來自己要吃的等語；於110年
    度上更一字第70號案件審理中亦供稱：其沒有想要販賣，身
    上的兩包毒品是其要自己留著施用的等語（見107年度訴字
    第2757號卷第31頁反面至32頁正面、見臺灣高等法院臺中分
    院108年度上訴字第509號卷第83頁、110年度上更一字第70
    號案卷第127頁），而被告於107年8月30日17時與謝維聰碰
    面前之同時16時許，在臺中市大里區溪湖路某工廠內施用第
    二級毒品甲基安非他命1次之犯行，亦經本院判處有期徒刑7
    月，被告提起上訴後，復經臺灣高等法院臺中分院駁回上訴
    確定在案（詳如前述），則被告辯稱扣案2小包甲基安非他
    命毒品係要供自己施用等語，確有相當之依據，堪信真實。
    從而，被告持有上開第二級毒品甲基安非他命之低度行為，
    應為其施用第二級毒品甲基安非他命之高度行為所吸收，兩
    者具實質上一罪之關係。被告所涉施用第二級毒品之犯行，
    既經臺灣高等法院臺中分院判決確定（詳如前述），則其持
    有上開第二級毒品甲基安非他命之犯行部分，即應為施用第
    二級毒品甲基安非他命犯行之確定判決效力所及；而上開查
    扣之第二級毒品甲基安非他命2包，既未於該案中宣告沒收
    銷燬，足認本件確有違禁物未經裁判沒收之情形。揆諸上開
    說明，本件聲請與首揭規定相符，應予准許。
　㈣綜上，查扣之第二級毒品甲基安非他命2包（驗餘淨重分別為
    1.5610公克、1.5924公克），確屬毒品危害防制條例第2條
    第2項第2款所管制之第二級毒品甲基安非他命，有上開衛生
    福利部草屯療養院鑑驗書在卷可查，屬違禁物，應依毒品危
    害防制條例第18條第1項前段規定沒收銷燬之。至本件因鑑
    驗所耗損部分之毒品，既已滅失，爰不另為沒收銷燬之諭知
    ，而毒品之包裝袋，以目前採行之鑑驗方式，包裝袋內仍會
    殘留微量毒品，而無法將之完全析離，應與所盛裝之上開毒
    品併予宣告沒收銷燬之。
四、爰依刑事訴訟法第220條、第455條之36第2項，毒品危害防
    制條例第18條第1項前段，刑法第11條、第40條第2項規定，
    裁定如主文。
中　　華　　民　　國　　110 　年　　11　　月　　30　　日
                  刑事第八庭    法  官  江文玉
上正本證明與原本無異。
如不服本裁定，應於送達後五日內，向本院提出抗告狀。
                                書記官  黃珮華
中　　華　　民　　國　　110 　年　　11　　月　　30　　日